【裁判字號】    95,台簡上,8
【裁判日期】    950323
【裁判案由】    確認本票債權不存在
【裁判全文】
最高法院民事裁定                九十五年度台簡上字第八號
    上  訴  人  甲○○
                        166.
    訴訟代理人  蕭道隆律師
    被 上訴 人  乙○○
                        3、4.
    訴訟代理人  李耀馨律師
上列當事人間請求確認本票債權不存在事件，上訴人對於中華民
國九十四年十二月五日台灣嘉義地方法院第二審判決（九十三年
度簡上字第八二號），提起上訴，本院裁定如下：
    主  文
上訴駁回。
第三審訴訟費用由上訴人負擔。
    理  由
按對於民事訴訟法第四百二十七條第二項簡易訴訟程序之第二審
判決，其上訴利益逾第四百六十六條所定之額數者，當事人僅得
以其適用法規顯有錯誤為理由，逕向最高法院提起上訴；此項上
訴，須經原裁判法院之許可，且其許可，以訴訟事件所涉及之法
律見解具有原則上重要性者為限。同法第四百三十六條之二第一
項、第四百三十六條之三第一項、第二項定有明文。所謂適用法
規顯有錯誤，係指原第二審判決就其取捨證據所確定之事實適用
法規顯有錯誤而言，不包括認定事實不當及判決不備理由或理由
矛盾之情形在內。又原裁判法院認上訴應行許可，並添具意見書
，將訴訟卷宗送交最高法院，最高法院審查後如認上訴不應許可
者，依同法第四百三十六條之五第一項規定，仍應以裁定駁回之
，不受原裁判法院所具許可意見書之拘束。本件上訴人對於原第
二審判決逕向本院提起上訴，係以：原第二審判決已認定兩造為
系爭票據之前後手，則上訴人既否認彼此間有借貸關係存在及收
受被上訴人交付借款，被上訴人自應就其主張借貸關係存在及交
付借款之事實，負舉證之責。乃該判決錯引最高法院六十七年台
上字第一八六二號判例等意旨，誤用舉證責任及證據法則，復未
詳查被上訴人匯入以上訴人名義開設之帳戶內之款項，究竟用於
何處？何人因而獲利最大？等情。又不當採信證人林秀美、金錦
峰等之證詞，遽認兩造間有借貸關係存在，已違反證據及論理法
則，且有判決不備理由之違誤。況被上訴人、林秀美及金錦峰涉
嫌偽造系爭本票之刑責部分，業蒙發回續行偵查，益見原第二審
判決適用法規顯然錯誤云云，為其論據。惟上訴人所陳上訴理由
，係屬原第二審判決認定「上訴人既自承系爭本票上發票人欄其
印文為真正，且該印章係上訴人授權證人林秀美蓋用。本票則係
上訴人為擔保其向被上訴人借款之清償所簽交，借款又均已如數
匯入上訴人名義開設之銀行帳戶內，自難認被上訴人以惡意取得
該本票」等事實當否之問題，核與適用法規是否顯有錯誤已屬無
涉。即令該判決有上訴人所指不備理由之情，揆諸首開說明，亦
非屬適用法規顯有錯誤。至於上訴人另稱：「原第二審判決不當
採信證人違反經驗法則之證詞，其採證違反證據及論理法則」等
詞，尤無所涉及之法律見解具有原則上重要性之情事。上訴人逕
向本院提起上訴，尚不合於民事訴訟法第四百三十六條之二第一
項及第四百三十六條之三第二項之規定，自屬不應許可，應認其
上訴為不合法。
據上論結，本件上訴為不合法。依民事訴訟法第四百三十六條之
五第一項、第九十五條、第七十八條，裁定如主文。
中    華    民    國  九十五  年    三    月  二十三  日
                      最高法院民事第四庭
                          審判長法官  蘇  茂  秋
                                法官  蘇  達  志
                                法官  陳  碧  玉
                                法官  王  仁  貴
                                法官  劉  靜  嫻
      本件正本證明與原本無異
                                      書  記  官
中    華    民    國  九十五  年    四    月    三    日
                                                      Ｔ


司法院資訊處製作；財團法人民間司法改革基金會備份。
